臺灣彰化地方法院刑事判決
110年度訴字第727號
公  訴  人  臺灣彰化地方檢察署檢察官 
被      告  鐘振豪


上列被告因違反毒品危害防制條例等案件，經檢察官提起公訴（
110年度偵字第9589號），本院依簡式審判程序判決如下：
    主  文
鍾振豪犯轉讓第一級毒品罪，處有期徒刑陸月，扣案之第一級毒
品海洛因壹包（驗餘淨重零點壹壹捌貳公克）沒收銷燬；又犯轉
讓禁藥罪，處有期徒刑參月，扣案之第二級毒品甲基安非他命壹
包（驗餘淨重零點壹柒玖肆公克）、吸食器壹組均沒收。應執行
有期徒刑柒月。
    事  實
一、海洛因、甲基安非他命係毒品危害防制條例列管之第一、二
    級毒品，又甲基安非他命業經主管機關行政院衛生署（現改
    制為衛生福利部）公告為禁止使用之毒害藥物，屬藥事法規
    定之禁藥，依法均不得持有、轉讓。鍾振豪明知海洛因、甲
    基安非他命均不得持有、轉讓，竟分別為下列犯行：
  ㈠基於轉讓第一級毒品海洛因之犯意，於民國110年1月24日上
    午8時許，在鍾振豪停放於彰化縣○○鄉○○路其住處旁之自小
    客車內，先將海洛因摻入香菸內，點燃香菸後無償提供予林
    棋宏施用第一級毒品海洛因，而轉讓第一級毒品海洛因予林
    棋宏1次（可供施用1次之微量，無證據已達淨重5公克）。
  ㈡於施用上開海洛因後約半小時，另基於轉讓禁藥甲基安非他
    命之犯意，在同上自小客車內，將內裝有甲基安非他命之吸
    食器無償提供予林棋宏點火燒烤施用甲基安非他命，而轉讓
    禁藥甲基安非他命予林棋宏1次（可供施用1次之微量，無證
    據已達淨重10公克）。
二、案經彰化縣警察局北斗分局報告臺灣彰化地方檢察署檢察官
    偵查起訴。 
    理  由
一、上揭犯罪事實，業據被告鍾振豪於警詢、偵查及本院準備程
    序與審理中均為認罪之陳述（見警卷第4頁、偵卷第31、32
    頁，本院卷第96、97、100、107-110頁），核與證人林棋宏
    於警詢、偵訊中證述情節大致相符（見警卷第22、23頁），
    並有指認犯罪嫌疑人紀錄表（見警卷第25、26頁）、本院11
    0年度毒聲字第109號裁定1份【林棋宏因於上揭時、地施用
    海洛因及甲基安非他命，應送觀察、勒戒】（見偵卷第33-3
    5頁）、彰化縣警察局北斗分局110年1月24日之搜索與扣押
    筆錄、扣押物品目錄表各1份、現場與扣押物照片6張在卷可
    參（見本院卷第113-127頁），且有扣案之吸食器1組可佐；
    另扣案之白色粉末及晶體各1包，經送衛生福利部草屯療養
    院鑑定，結果分別為第一級毒品海洛因（驗餘淨重0.1182公
    克）、第二級毒品甲基安非他命（驗餘淨重0.1794公克），
    有該院110年4月13日草療鑑字第0000000000號、110年4月26
    日草療鑑字第0000000000號鑑定書各1份在卷可憑（見本院
    卷第171、173頁），足認被告自白與事實相符。
二、被告及證人林棋宏雖於警詢、偵查中均陳述被告所轉讓之物
    為安非他命等語。然國內緝獲之白色結晶或粉末狀安非他命
    類毒品，其成分多為甲基安非他命（行政院衛生署管制藥品
    管理局93年11月2日管檢字第000000000000號函參照），核
    與本院審理施用第二級毒品案件中，各該案件之犯罪人如係
    施用甲基安非他命類毒品，其等所實際施用之毒品絕大多數
    是甲基安非他命之情況相符；況被告及證人林棋宏於本案行
    為後當日為警查獲時，經警採尿檢驗之結果均呈甲基安非他
    命陽性反應等情，有本院上揭裁定林棋宏應送觀察、勒戒之
    裁定及本院110年度毒聲字第427號裁定【被告因於上揭時、
    地施用海洛因及甲基安非他命，應送觀察、勒戒】各1份在
    卷可憑，足認被告本案轉讓之禁藥應均為甲基安非他命。
三、又安非他命類藥品（包括甲基安非他命）業經行政院衛生署
    （現改制為衛生福利部）於75年7月11日以衛署藥字第59762
    7號重申公告列為不准登記藥品及禁止使用在案，並以79年1
    0月9日衛署藥字第904142號公告禁止安非他命類於醫療上使
    用，迄未變更，是甲基安非他命屬藥事法第22條第1項所稱
    之禁藥。而甲基安非他命既為經中央衛生主管機關明令公告
    禁止使用、販賣之毒害藥品，自已因公告而當然補充成為藥
    事法第83條所定禁藥之實質內涵，倘行為人認知所轉讓者為
    甲基安非他命，仍加以轉讓，即已該當於明知禁藥而轉讓之
    構成要件。查被告始終明確供稱其轉讓予證人林棋宏施用之
    毒品為安非他命等語，是其明知係甲基安非他命仍轉讓他人
    施用，已該當於明知禁藥而轉讓之構成要件，亦堪認定。
四、查本案被告無償轉讓海洛因、甲基安非他命給林棋宏之行為
    ，被告於本院審理時供稱：海洛因是摻在香菸中點燃讓林棋
    宏施用、甲基安非他命是放在吸食器中讓林棋宏點火燒烤施
    用，轉讓的數量都很少，各約0.2、0.1公克等語（見本院卷
    第109、110頁），核與證人林棋宏於警詢時證稱之施用方式
    相符（見偵卷第22頁），顯見被告轉讓之毒品數量確實甚微
    ，且無證據證明被告轉讓海洛因數量已達淨重5公克以上、
    轉讓甲基安非他命數量已達淨重10公克以上。是應認被告轉
    讓海洛因數量未達淨重5公克、轉讓甲基安非他命數量未達
    淨重10公克。
五、綜上所述，足認被告前揭不利於己之自白均與事實相符，應
    堪採信。本案事證明確，被告犯行均可認定，皆應予論罪科
    刑。
六、論罪科刑：
  ㈠按海洛因、甲基安非他命為毒品危害防制條例所列管之第一
    、二級毒品，均不得非法持有、轉讓。次按行為人轉讓甲基
    安非他命（未達法定應加重其刑之一定數量）予成年男子，
    同時該當藥事法第83條第1項轉讓禁藥罪及毒品條例第8條第
    2項轉讓第二級毒品罪之構成要件。因轉讓禁藥罪之法定刑
    為7年以下有期徒刑，得併科5,000萬元以下罰金，較轉讓第
    二級毒品罪之法定刑6月以上5年以下有期徒刑，得併科70萬
    元以下罰金為重，故應依重法優於輕法之原則，擇較重之轉
    讓禁藥罪論處（最高法院109年度台上大字1089號裁定意旨
    參照）。查本案被告無償轉讓甲基安非他命給林棋宏之行為
    ，數量均甚微而未達淨重10公克，已如上述，且其無償轉讓
    之對象林棋宏為成年人，亦非孕婦，而無毒品危害防制條例
    第8條第6項、第9條之加重事由，故其轉讓甲基安非他命之
    行為，應適用較重的藥事法第83條第1 項之規定處斷。
  ㈡是核被告所為如犯罪事實一㈠所示，係犯毒品危害防制條例第
    8條第1項之轉讓第一級毒品罪、所為如犯罪事實一㈡所示，
    係犯藥事法第83條第1項之轉讓禁藥罪。被告持有第一級毒
    品海洛因或第二級毒品、禁藥甲基安非他命之低度行為，各
    為其轉讓之高度行為所吸收，均不另論罪【於轉讓禁藥罪部
    分，雖因藥事法並無「持有禁藥罪」之處罰規定，而無所謂
    「持有禁藥之低度行為，應為轉讓禁藥之高度行為所吸收」
    之情形（最高法院98年度台上字第5362號判決參照），然由
    於禁藥甲基安非他命仍屬第二級毒品，不得非法持有、轉讓
    ，僅係於持有甲基安非他命之行為提高為轉讓甲基安非他命
    之行為時，基於法規競合而就轉讓甲基安非他命犯行依藥事
    法論處，就該轉讓犯行所為之論罪，並不影響被告於轉讓前
    持有甲基安非他命行為，本即構成違反毒品危害防制條例第
    11條第2項規定「持有第二級毒品罪」之本質，只是該持有
    第二級毒品甲基安非他命之犯行，已因被告犯意與犯行提升
    至轉讓之程度，而為高度之轉讓行為所吸收，不另論罪，是
    於轉讓禁藥罪之情形，被告於轉讓禁藥前持有第二級毒品甲
    基安非他命之低度行為，自仍應為轉讓禁藥之高度行為所吸
    收，不另論罪（臺灣高等法院臺中分院102年度上訴字第112
    3、1128號判決亦採同一見解。另最高法院101年度台上字第
    3272號、102年度台上字第1428號、103年度台上字第1082號
    判決，均明確指出二審判決就被告犯轉讓禁藥罪之犯行，所
    為「被告持有甲基安非他命之低度行為，應為轉讓之高度行
    為所吸收」之論罪說明，核無違法之處的認定）】。
  ㈢被告所犯上開轉讓第一級毒品罪、轉讓禁藥罪共2罪，犯意各
    別，行為互殊，應予分論併罰。
  ㈣減輕事由：
  ⒈被告於警詢、偵查及本院審理中，就上揭轉讓第一級毒品海
    洛因罪犯行均始終自白犯罪，已如上述，應依毒品危害防制
    條例第17條第2 項之規定，減輕其刑。
  ⒉按行為人轉讓同屬禁藥之第二級毒品甲基安非他命（未達法
    定應加重其刑之一定數量）予成年人（非孕婦），依重法優
    於輕法之原則，擇較重之藥事法第83條第1 項轉讓禁藥罪論
    處，如行為人於偵查及歷次審判中均自白，仍應適用毒品危
    害防制條例第17條第2項規定減輕其刑（最高法院 109年度
    台上大字第4243號刑事裁定參照）。查被告於警詢、偵查及
    本院審理中，就上揭轉讓禁藥甲基安非他命之犯行均始終自
    白犯罪，已如上述，亦應依毒品危害防制條例第17條第2 項
    之規定，減輕其刑。 
  ㈤爰以行為人之責任為基礎，審酌被告轉讓第一級毒品與禁藥
    之行為，助長禁藥、毒品流通，致生危害於他人身體健康，
    實屬不該；並衡諸被告係應他人請求始轉讓毒品、禁藥，轉
    讓數量尚微，且其犯罪後尚能坦承犯行，態度良好，及其自
    陳高職畢業之智識程度、與父母一起務農、未婚、無子女、
    無人需要其扶養、與其父母同住之經濟與日常生活狀況等一
    切情狀（見偵卷第9-10頁），分別量處如主文所示之刑。
  ㈥另本院考量被告所犯上揭2罪所宣告之刑均屬得易服社會勞動
    者，且依臺灣高等法院被告前案紀錄表，被告前無經法院為
    有罪判決紀錄、目前亦無犯罪經起訴或聲請簡易判決處刑，
    由法院審理中等情，認既無資料可認被告尚有其他犯罪之宣
    告刑得與本案判決宣告刑合併定應執行刑，而有不宜於本案
    就本案2罪定應執行刑之情形，本院自得依法定被告應執行
    之刑。是本院審酌被告本案轉讓次數僅各1次、對象相同，
    且時間相近、地點相同等情，定其應執行之刑如主文所示。
  ㈦沒收：
  ⒈被告自承本案轉讓第一級毒品罪所轉讓之海洛因，係自扣案
    【扣於臺灣彰化地方檢察署110年度毒偵字第185號之被告施
    用毒品案件中】之海洛因中取出（見本院卷第107頁），可
    認扣案海洛因1包（驗餘淨重0.1182公克）係被告本案轉讓
    第一級毒品後所剩餘，應依毒品危害防制條例第18條第1項
    前段規定，於該次犯罪項下沒收銷燬（經取樣鑑驗用罄部分
    ，失其違禁物之性質，毋庸宣告沒收）。又本案盛裝毒品之
    包裝袋，無論依何種方式分離，均有極微量之毒品殘留（法
    務部調查局以93年3月19日調科壹字第00000000000號函釋參
    照），是應整體視為扣案毒品，依前開規定併予沒收銷燬之
    。
  ⒉被告自承本案轉讓禁藥罪所轉讓之甲基安非他命，係自扣案
    【扣於同上偵查案件中】之甲基安非他命中取出（見本院卷
    第107頁），可認為扣案甲基安非他命1包（驗餘淨重0.1794
    公克）係被告轉讓禁藥後所剩餘，應依刑法第38條第1項規
    定，於該罪項下併予宣告沒收（經取樣鑑驗用罄部分，失其
    違禁物之性質，毋庸宣告沒收。另包裝袋同上⒈所述理由，
    應併予宣告沒收）。
  ⒊扣案【扣於同上偵查案件中】吸食器1個係被告所有，且為被
    告供本案轉讓禁藥犯罪所用之物（見本院卷第107、108頁）
    ，爰依刑法第38條第2項前段規定，於該罪項下併予宣告沒
    收。
  ⒋末按「沒收」為獨立於刑法及保安處分以外之法律效果，且
    宣告多數沒收情形，應併執行之，無庸再依刑法第51條數罪
    併罰定執行刑之規定定刑，此觀諸刑法第40條之2第1項規定
    、第51條已刪除原第9款沒收之規定，及修法理由甚明。是
    本案所宣告之多數沒收，自應由執行檢察官逕適用新修正刑
    法第40條之2第1項之規定，併執行之，附此敘明。
據上論斷，應依刑事訴訟法第273條之1第1項、第299條第1項前
段，藥事法第83條第1項，毒品危害防制條例第8條第1項、第17
條第2項、第18條第1項前段，刑法第11條、第51條第5款、第38
條第1項、第2項前段，判決如主文。
本案經檢察官賴志盛提起公訴，檢察官陳靚蓉到庭執行職務。 
中　　華　　民　　國　　110 　年　　10　　月　　21　　日
                  刑事第六庭    法  官  吳永梁
以上正本證明與原本無異。
如不服本判決應於收受判決後20日內向本院提出上訴書狀，並應
敘述具體理由。其未敘述上訴理由者，應於上訴期間屆滿後20日
內向本院補提理由書( 均須按他造當事人之人數附繕本) 「切勿
逕送上級法院」。
中　　華　　民　　國　　110 　年　　10　　月　　21　　日
                                書記官  楊憶欣
                                
附錄本案論罪科刑法條全文
毒品危害防制條例第8條
轉讓第一級毒品者，處1年以上7年以下有期徒刑，得併科新臺幣
1百萬元以下罰金。
轉讓第二級毒品者，處6月以上5年以下有期徒刑，得併科新臺幣
70萬元以下罰金。
轉讓第三級毒品者，處3年以下有期徒刑，得併科新臺幣30萬元
以下罰金。
轉讓第四級毒品者，處1年以下有期徒刑，得併科新臺幣10萬元
以下罰金。
前四項之未遂犯罰之。
轉讓毒品達一定數量者，加重其刑至二分之一，其標準由行政院
定之。

藥事法第83條
明知為偽藥或禁藥，而販賣、供應、調劑、運送、寄藏、牙保、
轉讓或意圖販賣而陳列者，處7年以下有期徒刑，得併科新臺幣5
千萬元以下罰金。
犯前項之罪，因而致人於死者，處7年以上有期徒刑，得併科新
臺幣1億元以下罰金；致重傷者，處3年以上12年以下有期徒刑，
得併科新臺幣7千5百萬元以下罰金。
因過失犯第1項之罪者，處2年以下有期徒刑、拘役或科新臺幣5
百萬元以下罰金。
第1項之未遂犯罰之。